臺灣高等法院臺中分院刑事判決　　　　　　　　　　　九十四年度上訴字第八六號
　　上　訴　人
　　即　被　告　甲○○
　　　　　　　　丙○○
　　右二人共同
　　指定辯護人　本院公設辯護人丁○○
右上訴人等因偽造貨幣等案件，不服臺灣彰化地方法院九十三年度訴字第六三三號中
華民國九十三年十月二十九日第一審判決（起訴案號：臺灣彰化地方法院檢察署九十
三年度偵字第二八一二、三○七九號），提起上訴，本院判決如左：
    主      文
上訴駁回。
    事      實
一、甲○○於民國（下同）九十三年三月間某日，在不詳地點，明知不詳姓名、年籍
    約三十歲之成年男子所交付之新台幣（下同）一千元紙幣三張，均為偽造之通用
    紙幣（編號分別為ＬＸ五七五六五七ＥＵ、ＬＸ七五五六七六ＥＵ、ＬＸ七五五
    六六七ＥＵ號），竟意圖供行使之用，而予以收集，後並基於行使偽造通用紙幣
    之犯意，於九十三年三月三十日上午九時二十八分許，到彰化縣彰化市○○路二
    九四號即戊○○所經營之「萬有洋煙酒行」，在購買價格四百七十元之「登喜路
    」牌香煙一條時，持其中之偽造千元紙幣一張（號碼為ＬＸ五七五六五七ＥＵ號
    ）交付予戊○○而為行使，並由戊○○處找回五百三十元得逞。其後，雖經戊○○檢視發現有異追出店外，惟甲○○已逃逸無蹤。嗣經戊○○報警處理，並提出
    該千元偽鈔一張扣案，由警依該商行監視錄影畫面查出甲○○使用該偽鈔，旋於
    九十三年四月六日夜間九時四十分許，持臺灣彰化地方法院法官核發之搜索票，
    到甲○○在彰化市○○路五０二巷十四弄二號之住處搜索，並扣得前開號碼ＬＸ
    七五五六七六ＥＵ、ＬＸ七五五六六七ＥＵ號之偽造千元紙幣各一張（其中ＬＸ
    七五五六六七ＥＵ號之偽造千元紙幣一張，業經甲○○撕成六片丟到拉圾桶），
    及經甲○○變造之陳瑞益所遺失國民身分證（此部分經原審判決後，業經甲○○
    於本院撤回上訴確定）。
二、詎甲○○為警查獲後，為避免直接行使偽鈔被查獲，竟於九十三年四月六日後某
    日，另行起意，而與丙○○約定，由甲○○先收集取得偽鈔後，再由丙○○以一
    張千元假鈔換回五百元真鈔之方式，招募知情之不特定人換回真鈔而交付。嗣甲○○即與另丙○○共同基於意圖交付他人而收集偽造通用紙幣、後再交付他人之
    犯意聯絡，彼此相約於九十三年四月十四日下午三時三十分許，在甲○○位於彰
    化縣彰化市○○路五０二巷十四弄二號住處外碰面，由一不詳姓名、年籍約三十
    歲之成年男子，當場將偽造之通用紙幣五張（編號分別為ＬＸ五七九六五九ＥＵ
    、ＬＸ七五五六七六ＥＵ、ＬＸ七五五六五七ＥＵ、ＬＸ七五五六五一ＥＵ、Ｅ
    Ｍ七五六七七五ＥＵ號）交付予甲○○。甲○○與丙○○於收集後，二人推由丙○○於同日下午四時許，攜該五張偽造之通用紙幣，至位於彰化市○○路之「橘
    楓網路咖啡店」騎樓下交付予陳谷勇，惟陳谷勇於獲悉可取得偽鈔之消息後即已
    先向警方檢舉，嗣丙○○準備交付陳谷勇五張千元偽造通用紙幣之際，即遭在現
    場埋伏之員警當場查獲，甲○○、丙○○因而交付偽造通用紙幣未遂，經警由丙○○之手中扣得前開千元偽造通用紙幣五張，經丙○○之供述，再循線查獲甲○○。
三、案經彰化縣警察局移送及由彰化縣警察局彰化分局報請臺灣彰化地方法院檢察署
    檢察官偵查起訴。
    理      由
一、本案上訴人即被告（以下簡稱為被告）丙○○並未於本院準備程序及審理期日到
    庭，亦未以書狀向本院為何陳述及辯解。另本案被告甲○○於本院審理時，雖坦
    承伊於九十三年三月三十日上午九時二十八分許，到彰化縣彰化市○○路二九四
    號即戊○○所經營之「萬有洋煙酒行」購買價格四百七十元之「登喜路」牌香煙
    一條時，確有持前開偽造之千元紙幣一張交付給被害人戊○○以支付買賣價金，
    並由被害人戊○○找給伊五百三十元之情事，惟被告甲○○矢口否認伊有明知此
    為偽鈔而持以行使之犯行，亦否認伊另有與共同被告丙○○共同基於意圖交付他
    人而收集偽造通用紙幣之犯意聯絡，而將前開偽造之通用紙幣五張交給共同被告
    丙○○，再推其交付給陳谷勇之犯行，並辯稱：伊係因打麻將贏得二萬多元，其
    中夾雜上開千元偽鈔三張，伊因尚不知此係偽鈔，才使用其中一張偽鈔持向戊○○購買香煙，其後發現剩下的二張千元紙鈔係偽鈔，伊即未再使用，又伊與共同
    被告丙○○雖係朋友關係，但很少聯絡，伊對共同被告丙○○何以要在「橘楓網
    路咖啡店」騎樓下，交付偽鈔給陳谷勇之事，完全不知情，此事與伊全然無關，
    應不為罪等語。
二、然查：就本案被告甲○○於九十三年三月三十日上午九時二十八分許，確有持偽
    造之千元紙幣一張（號碼為ＬＸ五七五六五七ＥＵ號）到彰化縣彰化市○○路二
    九四號即被害人戊○○所經營之「萬有洋煙酒行」購買價格四百七十元之「登喜
    路」牌香煙一條而為行使部分，及其後經警持搜索票到被告甲○○在彰化市○○
    路五０二巷十四弄二號之住處，搜獲號碼ＬＸ七五五六七六ＥＵ、ＬＸ七五五六
    六七ＥＵ號之偽造千元紙幣各一張部分，除據被告甲○○坦白承認之外，並經被
    害人戊○○於偵查中證述明確，且有搜索票、彰化縣警察局彰化分局搜索扣押筆
    錄（彰化分局警卷）、搜索現場照片、偽造之千元紙幣三張（彰化分局警卷）、
    及被害人戊○○領回六包香煙之贓物保管收據（彰化分局警卷），在卷可稽。經
    本院將上開偽造千元紙幣三張送請中央銀行發行局轉由中央印製廠鑑定結果，中
    央印製廠已於九十四年二月二十一日以中印發字第○九四○○○○七二三號函巷
    本院覆稱：「該等偽鈔均以彩色噴墨方式仿印，無凹版印紋凸起效果，以螢光墨
    仿紙張螢光纖維絲，紙張非鈔券紙，水印以灰色墨在紙張背面仿製，安全線先燙
    印整條箔膜（含面額數字），再以灰色墨覆蓋仿鈔券正面五段裸露部分，左下角
    面額數字以燙印箔膜仿折光變色油墨」，故均屬偽造無訛，此情亦有上開鑑定函
    在卷可憑（見本院卷宗第五二頁）。被告甲○○雖以前開情詞辯稱不知上開偽造
    之紙幣三張係屬偽鈔，惟經警於前開時、地到被告甲○○之住處搜索時，其中Ｌ
    Ｘ七五五六六七ＥＵ號之偽造千元紙幣一張，業經甲○○撕成六片丟到拉圾桶（
    惟其中一片未經查獲，見彰化分局警卷二○頁），有上開偽造千元紙幣附卷可憑
    。若非明知此係偽鈔，被告甲○○豈有將此千元紙幣撕成六片丟到拉圾桶之理？
    就此部分，被告於偵查中雖以：「我買煙回家後，隔一、兩天我叫我太太（即指
    陳玉音）去存錢，我太太發現有二張是偽鈔，我太太叫我不要用，我一張撕掉，
    一張要拿給我妹，隔天警察就來了」等語置辯（見九十三年度偵字第二八一二號
    偵卷第二二、五五頁），惟證人陳玉音在偵查中卻證稱：「．．．．．．搜索前
    我不知道有這件事情」、「沒有（發現他手上有偽鈔叫他不要使用之事）」、「
    警察去我家，我才知道（甲○○牽涉偽鈔）」、「（甲○○）沒有叫我存錢」、
    「他（指甲○○）有拿一萬五千給我，我沒發現裡面有偽鈔」各情（見同上偵卷
    第五五、五六頁），足證被告甲○○此部分所辯不實，不足採信。復據查獲警員
    陳森彬、陳進修於偵查中證述甚詳（同上偵卷第二一、二二頁），再參酌被告始
    終無法具體供述上開偽鈔之來源等情以觀，被告甲○○應係明知上開千元紙幣三
    張，均為偽造之通用紙幣，仍意圖供行使之用而予以收集，後並於前開時、地，
    持其中偽造之千元紙幣一張（號碼為ＬＸ五七五六五七ＥＵ號）向被害人戊○○
    為前開行使之行為，事證明確，被告甲○○此部分之犯行堪以認定。
三、次查，就被告甲○○、丙○○共同意圖交付他人，而收集偽造之通用紙幣部分，
    本案被告丙○○除於警、偵訊中，均承認犯罪（見彰化縣警察局警卷五至十二頁
    ，及九十三年度偵字第三○七九號偵卷第十一、十二、二○頁），其在原審法院
    審理時，更以證人身份，結證：被告甲○○確有與其約定，以一張千元假鈔換回
    五百元真鈔之方式，共同收集偽造千元通用紙幣五張後，推由其攜往交付陳谷勇
    等情。而證人陳谷勇在獲悉可取得偽鈔之消息後，即先向警方檢舉，嗣被告丙○○準備交付陳谷勇五張千元偽造通用紙幣之際，即遭在現場埋伏之員警當場查獲
    ，此情除據證人陳谷勇在警訊指證明確外（彰化縣警察局警卷十五至十六頁，證
    人陳谷勇之證詞，雖係被告以外之人於審判外之言詞陳述，為傳聞證據，但被告
    二人對其證據能力均無異議，且其證詞如後所述又屬可信，自可採為證據），並
    經警員卓錦昌、陳坤男於偵查中證述如何查獲本案各情明確（九十三年度偵字第
    三○七九號偵卷第二三、三一、三二頁），核與證人陳谷勇在警訊指證情節相符
    ，且有偽造之千元通用紙幣五張扣案可證。又經警在被告丙○○手中扣得前開千
    元通用紙幣五張，經送中央印製廠鑑定，認均係以彩色噴墨方式仿印，無凹版印
    紋凸起效果，紙質與真鈔不同，水印以灰色墨在紙張背面仿製，安全線先燙印整
    條箔膜（含面額數字），再以灰色墨覆蓋仿鈔券正面五段裸露部分，左下角面額
    數字以燙印箔膜仿折光變色油墨，故均認定為偽造無訛，亦有該廠九十三年四月
    二十七日中印發字第○九三○○○二二○三號函在卷可據（九十三年度偵字第二
    八一二號偵卷第四二頁）。再被告甲○○雖辯稱伊與被告丙○○很少聯絡，但其
    等二人在此部分犯行被查獲前之同日下午三時二十四分許，確有電話聯絡，亦有
    被告二人所分別執有之行動電話雙向通聯紀錄（二八一二號偵卷第六三至九七頁
    ）可證（翻拍照片見彰化縣警察局警卷二三、二六頁，又被告甲○○亦坦承有此
    通聯），足證被告丙○○之供證，信而有徵，足以採信。被告甲○○以前開情詞
    否認犯罪，尚無可採。復有此部分之搜索扣押筆錄、扣押物品目錄（彰化縣警察
    局警卷十八、十九頁）、及偽造千元通用紙幣五張（二八一二號偵卷第四三頁）
    在卷可憑，事證明確，被告甲○○、丙○○此部分之犯行均堪認定。
四、按刑法第一百九十六條第一項之行使、收集或交付偽造通用紙幣罪，其所謂「行
    使」係乃含有詐欺性質，即以假充真，不使人知為偽幣而交付於人之謂；而「收
    集」者，舉凡意圖供自己或他人行使之用，而有收受、蒐集、收買、受贈、互換
    、強取、詐取等一切移轉自己「持有」之行為皆屬之，而所稱「交付」者，指非
    基於直接行使之目的，僅意圖供行使之用，而將他人偽造之有價證券，由自己「
    持有」之狀態，移轉於知情之他人持有之行為而言，即交付者與收受者互知其為
    偽幣，而由一方交與他方收受之謂，此經最高法院著有八十三年度台上字第三九
    ０號判決可資參照。又「收集」本含有反覆為同一行為之意，並無連續犯之可言
    ，最高法院亦著二十九年上字第二一五五號判例可為依憑。是核被告甲○○前揭
    所為，係分別犯有刑法第一百九十六條第一項之行使偽造通用紙幣罪、及收集偽
    造通用紙幣罪；被告被告丙○○所為，則係犯刑法第一百九十六條第一項之收集
    偽造通用紙幣罪。至於被告甲○○收集偽造通用紙幣罪後持以購買香煙而行使部
    分，其收集偽造通用紙幣之低度行為，應為行使偽造通用紙幣罪之高度行為所吸
    收，故不另論收集偽造通用紙幣罪；又被告甲○○與被告丙○○共同收集偽造通
    用紙幣罪後，推由被告丙○○交付予陳谷勇，惟被告丙○○尚未交付予陳谷勇，
    即為警查獲而交付未遂，既然收集之行為已屬既遂，依重行為吸收輕行為之法理
    ，被告甲○○、丙○○僅論以收集偽造通用紙幣罪，而不再論以交付偽造通用紙
    幣罪。被告甲○○就其與被告丙○○共同收集偽造通用紙幣之犯行部分，二人之
    間具有犯意之聯絡、行為之分擔，均應論以共同正犯。被告甲○○所犯上開二罪
    之間，犯意不同、犯罪構成要件有別，應分論併罰。扣案之八張千元偽鈔均為偽
    造之通用紙幣，不論是否屬被告所有，均應依刑法第二百條之規定，宣告沒收之
    。
五、原審判決以被告甲○○、丙○○二人之犯罪事證已甚明確而堪認定，乃審酌被告
    二人之品行、犯罪手段、所為對社會金融交易秩序所生危害、及犯罪後之態度等
    一切犯罪情狀，並依據刑事訴訟法第二百九十九條第一項前段，刑法第二十八條
    、第一百九十六條第一項、第五十一條第五款、第二百條、罰金罰鍰提高標準條
    例第一條前段等規定，就被告甲○○行使偽造之通用紙幣部分，量處有期徒刑三
    年四月，就其共同意圖供行使之用而收集偽造之通用紙幣部分，處有期徒刑三年
    六月，且與被告甲○○於本院撤回上訴之變造國民身分證犯行所處有期徒刑四月
    ，依法定其應執行刑為有期徒刑七年；另就被告丙○○共同意圖供行使之用，而
    收集偽造之通用紙幣部分，量處有期徒刑三年二月；另將前開扣案之偽造通用紙
    幣均依法宣告沒收，其認事用法均無不合，量刑亦無不當，被告二人上訴，核無
    理由，均應駁回。
六、本案被告丙○○經本院合法傳喚，無正當理由而不到庭，本院爰不待其陳述逕行
    判決。又被告丙○○業經原審法院於審判期日以證人身分實施交互詰問，被告甲○○請求本院再傳喚丙○○到庭對質，本院認無必要，爰不以證人身分傳喚，併
    此敘明。
七、據上論斷，應依刑事訴訟法第三百六十八條、第三百七十一條，判決如主文。
本案經檢察官乙○○到庭執行職務。
中      華      民      國      九十四  年      四      月      六      日
                                臺灣高等法院臺中分院刑事第三庭
                                      審判長法  官  江  錫  麟
                                            法  官  胡  忠  文
                                            法  官  廖  柏  基
右正本證明與原本無異。
如不服本判決應於收受送達後十日內向本院提出上訴書狀，其未敘述上訴之理由者並
得於提起上訴後十日內向本院補提理由書（均須按他造當事人之人數附繕本）。
                                            書記官  詹  錫  朋
中      華      民      國      九十四  年      四      月      七      日
附錄法條：
刑法第一百九十六條：
行使偽造、變造之通用貨幣、紙幣、銀行券或意圖供行使之用而收集或交付於人者，
處三年以上十年以下有期徒刑，得併科五千元以下罰金。
收受後方知為偽造、變造之通用貨幣、紙幣、銀行券，而仍行使或意圖供行使之用而
交付於人者，處五百元以下罰金。
第一項之未遂犯罰之。
                                                                         a
